【裁判字號】    98,財管,8
【裁判日期】    980206
【裁判案由】    指定遺產管理人
【裁判全文】
臺灣彰化地方法院民事裁定  98年度財管字第8號
聲  請  人  合作金庫商業銀行股份有限公司
法定代理人  丙○○
代  理  人  乙○○
第  三  人  財政部國有財產局台灣中區辦事處彰化分處
法定代理人  曾平輝
被繼承人    甲○○
上列聲請人聲請指定被繼承人遺產管理人事件，本院裁定如下：
    主    文
指定第三人財政部國有財產局台灣中區辦事處彰化分處為被繼承
人甲○○（男、民國24年2月8日生）之遺產管理人。
聲請程序費用新台幣壹仟元由被繼承人之遺產負擔。
    理    由
一、按繼承開始時，繼承人有無不明，而無親屬會議或親屬會議
    未於1個月內選定遺產管理人者，利害關係人得聲請法院選
    任遺產管理人，又先順序繼承權人均拋棄繼承或第四順位繼
    承人均拋棄其繼承權者，準用關於無人繼承之規定，民法第
    1177條、第1178條第1、2項、第1176條第6項分別定有明文
    。又依非訟事件法第149條第3項法院選任之遺產管理人，除
    自然人外，亦得選任公務機關任之。
二、本件聲請意旨略以：被繼承人甲○○前向聲請人抵押借款，
    因清償債務強制執行事件已取得債權憑證，惟被繼承人已於
    民國96年7月28日死亡，其第1、3順位繼承人及配偶均已為
    拋棄繼承權，無第2、4順位繼承人。也未選定遺產管理人者
    ，利害關係人得聲請法院選任遺產管理人。又先順序繼承權
    人均拋棄繼承或第四順位繼承人，是否仍有應繼承之人不明
    ，而其親屬會議並未於一個月內選定遺產管理人，致聲請人
    對上開遺產人無法行使權利，為確保聲請人之權利，爰提出
    戶籍謄本、債權憑證、本院家事法庭函等為證，依法指定第
    三人為被繼承人之遺產管理人等語。
三、查聲請人主張之事實，業據提出戶籍謄本、本院家事法庭函
    （彰院賢家德96年度繼940字0000000000號）、債權憑證影
    本一份為證，聲請人聲請指定第三人財政部國有財產局為被
    繼承人之遺產管理人，本院認尚屬適當。蓋國有財產局係國
    家機關，應依國有財產法規定，行使權利及負擔義務，不能
    純以利益為考量因素；且尚得向法院聲請擔任遺產管理人之
    報酬；再者，攸關被繼承人之遭受法院強制執行文件，大部
    分僅係收受者。故指定財政部國有財產局台灣中區辦事處彰
    化分處為被繼承人之遺產管理人，應係符合法律規定且適宜
    ，爰裁定如主文。
四、依非訟事件法第157條裁定如主文。
中    華    民    國    98    年    2    月    6     日
                    家事法庭    法  官  陳弘仁
以上正本係照原本作成。
如對本裁定抗告須於裁定送達後10日內向本院提出抗告狀。
中    華    民    國    98    年    2    月    6    日
                                書記官  謝玲英


司法院資訊處製作；財團法人民間司法改革基金會備份。
